【裁判字號】    89,易,3394
【裁判日期】    900406
【裁判案由】    詐欺
【裁判全文】
臺灣高雄地方法院刑事判決                        八十九年度易字第三三九四號
    公  訴  人  臺灣高雄地方法院檢察署檢察官
    被      告  乙○○
右列被告因詐欺案件，經檢察官提起公訴（八十九年度偵緝字第七八五號），本院判
決如左：
    主  文
乙○○意圖為自己不法之所有，以詐術使人將本人之物交付，處有期徒刑肆月，如易
科罰金，以參佰元折算壹日。
    事  實
一、乙○○於民國八十八年一月間，已負債纍纍而無清償借款之能力，仍意圖為自己
    不法之所有，於八十八年一月十一日，在台南市安平區○○○○街三八六巷七號
    （起訴書誤載為台南縣北門鄉中樞村溪底寮五十六之三號）甲○○住處，向甲○
    ○佯稱：欲在甲○○住處附近之新興黃昏市場賣魚，要簽約租攤位，但需五萬元
    簽約金等語，致甲○○陷於錯誤而同意借予新台幣（下同）五萬元。詎乙○○取
    得上開金額並簽發面額五萬元、發票日為八十八年一月十一日、到期日為八十八
    年四月十日、發票人乙○○之本票一紙以為支付後，未將該筆借款拿去該市場簽
    約租攤位賣魚，而用以清償債務，甲○○至此始知受騙。
二、案經甲○○訴由臺灣高雄地方法院檢察署檢察官偵查起訴。
    理  由
一、訊據被告乙○○固坦承有於右揭時地向告訴人甲○○借款五萬元之事實，惟矢口
    否認有何詐欺之犯行，辯稱：因為租攤位簽約金需九萬元不夠錢，所以伊才將借
    得之五萬元拿去新化市場賣魚，賣得之錢拿去還債，後來因為沒錢，所以才無法
    還款云云。然查，右揭犯罪事實，業據告訴人甲○○於偵查及本院審理中指訴綦
    詳，且被告於本件借款之前已向告訴人借款五十萬元尚未清償，而借款當時在外
    已負債二十餘萬元，戶頭只有幾千元存款等情，亦據被告於本院審理時所自承，
    足見被告於向告訴人借款時，並無清償借款之能力。次查，被告借款當時並未告
    知告訴人其經濟有困難，而係以欲賣魚需租攤位簽約金為由向告訴人借款，然於
    借得本件款項後，則未將該款項用於簽約租攤位賣魚，而係用以償還債務，且事
    後亦無任何還款之計劃，亦為被告於本院審理中所不否認，足徵被告係出於詐術
    方法向告訴人借款，況告訴人如知悉被告借款係欲清償債務，衡情，應無同意借
    款之理，是告訴人係陷於錯誤而借款予被告而受有損失等情亦堪以認定。再查，
    被告於得款後即逃匿無蹤，使告訴人遍尋無著，直自八十九年二月十八日告訴人
    對其提出本件告訴，至八十九年十二月六日經本院通緝後而緝獲止，均未給付任
    何款項予告訴人，是被告主觀上有為自己不法所有之詐欺意圖，至為灼然。此外
    ，復有屆期未付之本票一紙在卷可參，是被告前開所辯，顯係事後飾卸之詞，不
    足採信。本件事證明確，被告之犯行洵堪認定。
二、核被告乙○○所為，係犯刑法第三百三十九條第一項之詐欺取財罪。爰審酌被告
    於詐得借款後，即未償付任何款項，使告訴人追索無著，受有損害，惟其到案後
    已將款項分期清償予告訴人，至今已清償二萬元，及其犯後態度尚稱良好等一切
    情狀，量處如主文所示之刑，又被告行為後，刑法第四十一條業經立法院於九十
    年一月四日修正為第四十一條第一項：「犯最重本刑為五年以下有期徒刑之刑之
    罪，而受六個月以下有期徒刑或拘役之宣告，因身體、教育、職業、家庭之關係
    或其他正當事由，執行顯有困難者，得以一元以上三元以下折算一日，易科罰金
    。」，並經總統於九十年一月十日公布施行，將易科罰金之適用範圍擴大為最重
    本刑五年以下有期徒刑之罪，而易服勞役及期間、數罪併罰之定執行刑、緩刑及
    易以訓誡、易科罰金各事項，均應依新法〈最高法院二十四年七月民刑庭總會（
    二）意旨參照〉。本件被告行為後，法律業已變更，且修正後之法律有利於被告
    ，爰依刑法第二條第一項前段之規定，易科罰金之折算標準條件自應適用新法，
    併諭知易科罰金之折算標準，以資懲儆。
據上論斷，應依刑事訴訟法第二百九十九條第一項前段，刑法第二條第一項前段、第
三百三十九條第一項、修正後第四十一條第一項，罰金罰鍰提高標準條例第一條前段
、第二條，判決如主文。
本案經檢察官彭斐虹到庭執行職務。
中      華      民      國    九十      年      四      月      六      日
                                臺灣高雄地方法院刑事第七庭
                                    審判長法  官    裕斗
                                          法  官    曾淑娟
                                          法  官    林家賢
右正本證明與原本無異。
如不服本判決，應於判決送達後十日內，向本院提出上訴狀。
                                          書記官    李忠霖
中      華      民      國  九十      年      四      月      六      日


司法院資訊處製作；財團法人民間司法改革基金會備份。
